【裁判字號】    90,交上訴,177
【裁判日期】    900321
【裁判案由】    業務過失致死
【裁判全文】
臺灣高等法院臺中分院刑事判決              民國九十年度交上訴字第一七七號
    上  訴  人
    即  被  告  甲○○
    選任辯護人  李慶松
                黃文皇
右上訴人因業務過失致死案件，不服臺灣臺中地方法院中華民國八十九年十二月十四
日第一審判決（民國八十九年度交訴字第一一三號，起訴案號：臺灣臺中地方法院檢
察署民國八十九年度偵字第一二一七七號），提起上訴，本院判決如左：
    主      文
上訴駁回。
    事      實
一、甲○○係台中縣大甲鎮○○路一四一巷一二一號一樓「唐元工程行」之混凝土壓
    送車之司機，平日駕駛車牌號碼ＳＴ－一八一號混凝土壓送車至工地施工，乃從
    事駕駛為其業務之人，於民國（下同）八十八年十一月十一日上午七時許，駕駛
    上開混凝土壓送車，沿台中縣豐原市○○路外側車道由北往南方向行駛，於同日
    上午八時許，途經台中縣豐原市○○路八三一巷前時，本應注意車前狀況及兩車
    併行之間隔，並隨時採取必要之安全措施，而依當時天氣晴朗，日間自然光，路
    面乾燥、無缺陷，視距良好，並無不能注意之情形，詎其能注意，而疏未注意車
    前狀況及兩車併行間距，猶貿然直行並靠邊線處行駛，適其同向右側由陳有德所
    騎乘車牌號碼ＫＣＳ－二一六號重型機車，亦沿台中縣豐原市○○路由北往南行
    駛，行至上開巷口前，因欲閃避前方停於路邊之車輛，而將其機車往左邊行駛之
    際，甲○○因一時閃煞不及，其所駕駛上開混凝土壓送車之右前車頭處擦撞陳有
    德左後手肘及左肩胛處，致陳有德受此擦撞而重心不穩偏右打滑，進而人車倒地
    ，陳有德並滑入甲○○所駕駛上開壓送車下，遭該車右後輪輾壓，使陳有德因此
    受有外傷性休克及頭部輾壓創之傷害，而當場死亡。甲○○則於肇事後，在未經
    有偵查權之機關或公務員發覺為犯嫌前，向處理本件車禍之警員張文貴自首即陳
    明其為肇事者及肇事經過，並願接受裁判。
二、案經台中縣警察局豐原分局報請台灣台中地方法院檢察署檢察官相驗後，並由被
    害人陳有德之父丙○○訴請同署檢察官偵查起訴。
    理      由
一、訊據上訴人即被告甲○○（下稱被告）固坦承有於前開時地駕駛上開混凝土壓送
    車，並以該車右後輪輾壓被害人陳有德致死之事實不諱，惟矢口否認有何業務過
    失之犯行，辯稱：伊當時行駛於外側車道，並沒有發現被害人陳有德之機車在旁
    ，而從照後鏡也沒有看到被害人陳有德之機車，伊應當沒有擦撞到機車，應是被
    害人要超車，而路邊有停車，且地上有砂石，他緊急煞車才滑倒的，並有目擊證
    人彭慧芳之證言可憑云云。然查：
  (一)右揭事實，業據被害人之父丙○○於偵審中指訴甚詳，核與證人秦長禮到庭所證
    述之情節大致相符，並有台中縣警察局道路交通事故調查報告表乙份、現場照片
    二十七張附卷可稽。而被害人陳有德確因本件車禍致外傷性休克不治死亡，亦經
    台灣台中地方法院檢察署檢察官督同檢驗員相驗屬實，製有勘驗筆錄、相驗屍體
    證明書及驗斷書附卷足憑。
  (二)證人彭慧芳雖於偵查中證稱：當時路邊有一輛小貨車擋住機車道，死者不知何因
    突然跌倒往左邊倒地，剛好頭部在大卡車之右後輪而遭輾壓，機車應無與該混凝
    土壓送車擦撞，而伊距離車禍現場約有十幾公尺等語；惟按承辦警員張文貴至現
    場所繪現場圖所示，機車打滑痕跡是往右前方，則與證人彭慧芳所證述向左方滑
    倒等語不符，且證人彭慧芳亦未能確定被告所駕駛之上開壓送車有無與被害人發
    生擦撞，是證人彭慧芳所述情節，自難採為被告有利之憑據。且卷附驗斷書及其
    背面圖上記載被害人左肩胛上部及左肩胛部表皮擦挫傷、左手肘後部擦傷等情，
    再參酌檢察官履勘被害人所騎乘之上開機車結果，擦痕集中在左前葉子板及車頭
    等情，核與現場照片所示該機車左倒之情形相符，而推論係倒地所造成，且一般
    情形機車騎士騎乘機車時，其手肘之位置確突出於機車把手而易成為與他物擦撞
    之接觸面。足見本件車禍係上開混凝土壓送車之右前車頭處擦撞被害人左手肘後
    部及左肩胛部位，致被害人重心不穩機車向右打滑，而人車倒地，被害人滑入上
    開混凝土壓送車而遭其右後輪輾壓當場死亡，應可認定。
  (三)按汽車行駛時，駕駛人應注意車前狀況及兩車併行之間隔，並隨時採取必要之安
    全措施，道路交通安全規則第九十四條第三項定有明文。被告於前開時地駕車，
    本應注意遵守上開規定，而依當時天氣晴朗，日間自然光，路面乾燥、無缺陷，
    視距良好，有上開道路交通事故調查報告表附卷可證，並無不能注意之情形，詎
    其能注意，而竟疏未注意車前狀況及兩車併行之間隔，猶貿然直行並靠邊線處行
    駛，因而肇事，致被害人傷重當場死亡，足證被告自有過失。況本件車禍經送請
    臺灣省車輛行車事故覆議鑑定委員會研議結論，亦認被告駕駛混凝土壓送車由後
    擦撞被害人機車後倒地，再被右後輪輾壓，有該覆議鑑定委員會函一紙在卷可考
    ，益證被告確有過失，且其過失行為與被害人死亡間具有相當因果關係。
  (四)綜上本件事證已明確，被告所為上開辯解，無非事後卸責之詞，不足採信，犯行
    洵堪認定。
  (五)卷附臺灣省台中縣區車輛行車事故鑑定委員會所為本件車禍之鑑定，雖認被害人
    駕駛重機車操控不當摔倒，為肇事原因，被告無肇事因素等語，然該次鑑定未審
    酌證人彭慧芳所述與警繪現場圖不符，以及驗斷書所載傷情等，是其鑑定意見，
    殊難採酌，附此敘明。
二、被告甲○○係「唐元工程行」之混凝土壓送車之司機，平日駕駛上開混凝土壓送
    車至工地施工，此經其陳明在卷，係從事駕駛為其業務之人，則其於執行業務中
    肇事致人死亡，核其所為，係犯刑法二百七十六條第二項之業務過失致人於死罪
    。被告於肇事後，在未經有偵查權之機關或公務員發覺為犯嫌前，向到場處理之
    台中縣警察局豐原分局頂街派出所警員張文貴陳明其為肇事者及肇事經過，並願
    接受裁判，亦據其供承在卷，復有證人張文貴於原審到庭結證屬實，核與自首要
    件相符，依法應予減輕其刑。
三、原審依刑法第二百七十六條第二項、第六十二條前段、罰金罰鍰提高標準條例第
    一條前段，審酌被告肇事後迄今尚未與被害人家屬達成和解賠償損害，及其過失
    程度，被害人家屬所受傷痛程度與犯後未能完全坦承犯行等一切情狀，量處有期
    徒刑一年，其認事用法，均無違誤，量刑亦稱妥適，被告上訴意旨，仍執前詞，
    否認犯罪，為無理由，應予駁回。
三、據上論斷，應依刑事訴訟法第三百六十八條，判決如主文。
本案經檢察官乙○○到庭執行職務。
中      華      民      國      九十    年     三       月     廿一     日
                                臺灣高等法院臺中分院刑事第一庭
                                      審判長法  官  陳  登  源
                                            法  官  黃  日  隆
                                            法  官  蕭  錦  鍾
右正本證明與原本無異。
如不服本判決應於收受送達後十日內向本院提出上訴書狀，其未敘述上訴之理由者並
得於提起上訴後十日內向本院補提理由書（均須按他造當事人之人數附繕本）。
      書記官  林  桂  鳳
中      華      民      國      九十    年     三       月     三十三   日
附錄論罪科刑法條
刑法第二百七十六條第二項
從事業務之人，因業務上之過失犯前項之罪者，處五年以下有期徒刑或拘役，得併科
三千元以下罰金。
                                                                        Ａ


司法院資訊處製作；財團法人民間司法改革基金會備份。
